臺灣高等法院民事裁定　九十年度再抗字第一五七號
　　聲　請　人　甲○○
　　代　理　人　倪國霖
　　相　對　人　觀日大地社區管理委員會
　　法定代理人　吳鎰
　　代　理　人　林金生
右當事人間支付命令事件，上訴人對於中華民國九十年七月二日臺灣新竹地方法院九
十年度促字第六○七七號裁定、九十年十月三日本院九十年度抗字第三四八二號裁定
、九十年十二月三日九十年度再抗字第一三二號裁定，聲請再審，本院裁定如左：
    主      文
再審聲請駁回。
聲請程序費用由聲請人負擔。
    理      由
一、再審意旨略以：聲請人與龍庭大廈管理委員會間有訴訟，屬敵對狀態，不可視該
    委員會為合法代收人，且數年來以新竹市○○路二六五號送達訴訟文書予聲請人
    ，相對人亦以該址與聲請人文書往來，足見聲請人未住在新竹市○○路○段一號
    。龍庭大廈管理員發現誤收支付命令，轉寄至上址，並寄存東門派出所，於民國
    （下同）九十年六月二日送達聲請人，故原裁定均違法認定事實，與事理不符，
    爰依民事訴訟法第四百九十六條第一項第一款、第十三款聲請再審云云。並提出
    臺灣新竹地方法院九十年度簡上字第四八號、八十八年度小上字第二號民事庭通
    知書、公文封等影本為證。
二、查相對人聲請臺灣新竹地方法院對聲請人發給九十年度促字第六○七七號支付命
    令，經聲請人聲明異議，該院以其已逾二十日不變期間為由，以九十年度促字第
    六０七七號裁定駁回異議，聲請人抗告，經本院以九十年度抗字第三四八二號裁
    定駁回確定。聲請人對上開二裁定聲請再審，再經本院以九十年度再抗字第一三
    二號裁定駁回再審確定，聲請人復為本件再審之聲請，業經本院調閱各該事件卷
    宗查核在案。
三、按再審之訴應於三十日之不變期間內提起；前項期間自判決確定時起算，民事訴
    訟法第五百條第一項、第二項前段定有明文。本件聲請人之真意如係執上開理由
    ，直接對九十年度促字第六○七七號、九十年度抗字第三四八二號裁定聲請再審
    ，因其主張於九十年七月十六日現實收受九十年度促字第六０七七號裁定，且九
    十年度抗字第三四八二號裁定係同年十月十五日送達聲請人，有送達證書附於該
    事件卷宗可稽，則其迄同年十二月十三日始提出本件再審聲請，顯已逾法定不變
    期間，本院應依民事訴訟法第五百零七條準用第五百零二條第一項規定，以其聲
    請不合法，裁定駁回該部分再審聲請。
四、聲請人之真意如係請求本院廢棄九十年度再抗字第一三二號裁定，回復前再審程
    序，進而廢棄九十年度促字第六○七七號、九十年度抗字第三四八二號裁定，就
    前抗告事件另行裁判，則本院應先審究九十年度再抗字第一三二號確定裁定有無
    再審理由，如認有理由者，始得進而審究九十年度促字第六０七七號、九十年度
    抗字第三四八二號裁定有無再審理由。按：
(一)民事訴訟法第四百九十六條第一項第一款所謂適用法規顯有錯誤者，係指確定判
    決所適用之法規顯然不合於法律規定，或與司法院現尚有效及大法官會議之解釋
    ，或本院尚有效之判例顯然違反者而言，不包括漏未斟酌證據及認定事實錯誤之
    情形在內，最高法院六十年台再字第一七○號、六十三年台上第八八０號分別著
    有判例可稽。查聲請人主張前再審確定裁定認定自龍庭大廈管理員代收支付命令
    時起算異議期間，係違法認定事實云云，屬事實認定問題，與適用法規無涉，是
    聲請人指摘上開再審事由，顯無理由。
(二)當事人發現未經斟酌之證物或得使用該證物者，得以再審之訴對於確定終局判決
    聲明不服，但以如經斟酌可受較有利益之裁判者為限，民事訴訟法第四百九十六
    條第一項第十三款定有明文。又所謂當事人發見未經斟酌之證物或得使用該證物
    ，係指在前訴訟程序不知有該證物，現始知之，或雖知有此而不能使用，現始得
    使用者而言，最高法院三十二年上字第一二四七號著有判例可稽。查聲請人於前
    再審事件主張兩造間另案訴訟均以新竹市○○路二六五號為送達處所，故應以支
    付寄存東門派出所時起算異議期間，依民事訴訟法第四百九十六條第一項第一款
    、第十三款聲請再審云云，僅提出台灣新竹地方法院送達支付命令之公文封為證
    ，未提出上開臺灣新竹地方法院九十年度簡上字第四八號、八十八年度小上字第
    二號民事庭通知書。而參諸臺灣新竹地方法院早於九十年度抗字第三四八二號裁
    定作成之前送達各該通知書予聲請人，顯見聲請人於前抗告及再審程序已持有該
    證物，與上開規定及判例意旨不合，其據以聲請再審，為無理由，本院自不得斟
    酌各該證物。
(三)送達於住居所、事務所或營業所不獲會晤應受送達人者，得將文書付與有辨別事
    理能力之受僱人，如受僱人為他造當事人者，不適用前項之規定，民事訴訟法第
    一百三十七條定有明文。又在區分所有之公寓大廈內，由住戶全體設置管理委員
    會以統一處理大廈內各種事務，僱用管理委員負責大廈之安全事宜並授與代收文
    件之權限者，因該管理員既為住戶全體所僱用，相當於上開規定所指受僱人，故
    該管理員代收住戶文件，除應由其簽名或蓋其私章，以示其合法性外，宜並蓋用
    大廈管理委員會圖戳，用以明示其身分，司法院（80）廳民一字第○六二一號函
    可稽參照。查：
１、臺灣新竹地方法院向新竹市○○路○段一號四樓之三送達支付命令，經該址所在
    之龍庭大樓管理委員會雇用之管理員周福來於九十年五月二十五日以聲請人之受
    僱人身分代收，並於送達證書上蓋用管理委員會及管理人印文後，註明轉寄民族
    路二六五號，而於九十年六月二日寄存管轄該址之警察機關東門派出所等事實，
    有送達證書附於支付命令卷，及聲請人提出之公文封可稽。再查，聲請人之戶籍
    設於上開東大路地址，有戶籍謄本附於支付命令卷可稽，其於本院亦自承參加組
    織龍庭大樓管理委員會之決議等語，客觀上足以令人信其為大樓住戶。又該管理
    委員會非本支付命令事件之他造當事人，其僱用之管理員客觀上足以令人信其為
    聲請人之受僱人，有代收本件支付命令之權限，其復已明示代收意旨，前再審法
    院據以認定管理員屬上開規定所指聲請人之受僱人，並於其代收支付命令時發生
    送達聲請人之效力，實未違反常理。
２、龍庭大樓管理員固有轉寄支付命令予聲請人之事實，然尚無從否定上開客觀事實
    ，則前再審法院以該公文封如經斟酌，聲請人仍不能獲得較有利益之裁判為，駁
    回其再審之聲請，於法並無不合。
(四)綜上論述，前再審確定裁定無民事訴訟法第四百九十六條第一項第一款、第十三
    款再審事由，聲請人聲請廢棄該裁定，回復前再審程序，進而廢棄九十年度促字
    第六○七七號、九十年度抗字第三四八二號裁定，顯無理由，均應予駁回。
五、依民事訴訟法第五百零七條、第五百零二條、第九十五條、第七十八條，裁定如
    主文。
中　　　華　　　民　　　國　　九十一　　年　　　二　　　月　　二十五　　日
                                民事第二庭
                            　　　　審判長法  官　尤  豐  彥
                             　　　　　　 法  官　魏  麗  娟
                             　　　　　　 法  官　翁  昭  蓉
右正本係照原本作成。
不得抗告。
中　　　華　　　民　　　國　　九十一　　年　　　二　　　月　　二十六　　日
                                          書記官　吳  美  貞
